【裁判字號】    97,訴,456
【裁判日期】    980623
【裁判案由】    違反廢棄物清理法
【裁判全文】
臺灣新竹地方法院刑事判決               97年度訴字第456號
公  訴  人  臺灣新竹地方法院檢察署檢察官
被      告  戊○○
上列被告因違反廢棄物清理法案件，經檢察官提起公訴（97年度
偵字第742號），本院判決如下：
    主  文
戊○○無罪。
    事  實
一、公訴意旨略以：被告戊○○於民國94年10月18日某時起，以
    每日新臺幣（下同）數千元之代價僱請證人乙○○（另案經
    臺灣桃園地方法院以96年度訴字第1123號判決有罪確定），
    共同基於違反廢棄物清理法之犯意聯絡，在新竹市○○區○○路3段60巷底空地（坐落新竹市○○段951、948、947地號
    土地），駕駛怪手（型號：日立200 型），將傾倒在前開土
    地上之含有混雜廢土、塑膠袋、木材及垃圾等物之營建混合
    廢棄物約四、五車予以掩埋處理。嗣於同日晚上9 時許，證
    人丙○○、丁○○（經臺灣新竹地方法院檢察署檢察官另行
    不起訴處分確定在案）分別駕駛車牌號碼732-HE號營業貨運
    曳引車（附掛DK-66號拖車）、FN-656 號營業貨運曳引車（
    附掛R2-70 號拖車），各載運一車之不詳物品至上開土地傾
    倒後，正欲離開時，為警據報會同新竹市環境保護局稽查人
    員當場查獲，再循線查獲被告戊○○，認被告戊○○涉有違
    反廢棄物清理法第46條第4款之未依廢棄物清理法第41條第1
    項規定領有廢棄物處理許可文件，從事廢棄物處理罪嫌等語
    。
二、按犯罪事實應依證據認定之，無證據不得認定犯罪事實，不
    能證明被告犯罪者，應諭知無罪之判決。刑事訴訟法第 154
    條第2項、第301條第1 項分別定有明文。次按認定不利於被
    告之事實，須依積極證據，苟積極證據不足為不利於被告事
    實之認定，即應為有利於被告之認定，更不必有何有利之證
    據；另按事實之認定，應憑證據，如未能發現相當證據，或
    證據不足以證明，自不能以推測或擬制之方法，為裁判基礎
    ；檢察官就被告犯罪事實，應負舉證責任，並指出證明之方
    法，倘其所提出之證據，不足為被告有罪之積極證明，或其
    指出證明之方法，無從說服法院以形成被告有罪之心證，基
    於無罪推定之原則，自應為被告無罪判決之諭知。事實審法
    院對於證據之取捨，依法雖有自由判斷之權，然積極證據不
    足證明犯罪事實時，被告之抗辯或反證縱屬虛偽，仍不能以
    此資為積極證據應予採信之理由。（最高法院30年度上字第
    482號、30年度上字第816號、40年度臺上字第86號、92年臺
    上字第126 號判例意旨參照）。據此，刑事訴訟上證明之資
    料，無論為直接證據或間接證據，均須達於通常一般之人均
    不致於有所懷疑，而得確信為真實之程度，始得據為有罪之
    認定，若關於被告是否犯罪之證明未能達此程度，而有合理
    性懷疑之存在，致使無從形成有罪之確信，根據「罪證有疑
    、利於被告」之證據法則，即不得遽為不利被告之認定（最
    高法院76年度臺上字第4986號判例意旨可資參照）。
三、公訴意旨認被告涉犯上開罪嫌，係以下列證據為其論據：
（一）被告戊○○之供述：證明被告有於前開時地，僱用不詳姓
      名人士抽水之事實；
（二）證人乙○○警詢、偵查中證述：證明被告僱用其在傾倒廢
      棄物後掩埋並整地之事實；
（三）證人丙○○、丁○○之證述：證明前開地點有遭傾倒物品
      之事實；
（四）新竹市環境保護局廢棄物管理稽查紀錄表、現場照片、現
      場位置圖及扣案車輛代保管單：證明查獲時現場狀況。
四、訊據被告戊○○固不否認其並未領有廢棄物處理許可文件，
    且0000000000門號係其所申請，惟否認有何本件違反廢棄物
    清理法犯行，辯稱本件伊本來不認識證人乙○○，是證人甲○○介紹伊認識乙○○，要伊幫忙乙○○找抽水的工人，後
    來伊找在工地認識的董姓男子（名字已經忘記）去幫忙抽水
    ，伊帶董姓男子去找乙○○，三人都有去過現場，後來證人
    乙○○與董姓男子談好價錢，董姓男子在現場抽水，之後伊
    就沒再到現場，不是伊找乙○○去現場整地，伊名下所申請
    的0000000000門號當時是證人甲○○在使用等語。
五、
（一）本案公訴人據以論證被告戊○○涉犯違反廢棄物清理法罪
      嫌之上述證據資料，其中第（三）、（四）項證據部份，
      僅能證明在本件新竹市○○區○○路3 段60巷底空地（坐
      落新竹市○○段951、948、947 地號土地），查獲證人乙○○駕駛怪手將傾倒在前開土地上之含有混雜廢土、塑膠
      袋、木材及垃圾等物之營建混合廢棄物約四、五車予以掩
      埋處理之中性事實，尚不足以證明本件處理廢棄物之行為
      與被告戊○○有何關係；而第（一）項證據部分，被告係
      供述：「乙○○有請我幫他找人去抽那個水池的水，我有
      幫他介紹。」（見96 年度偵緝字第431號卷第35至36頁）
      ，顯然依被告偵查中之供述頂多僅能認定被告有幫證人乙○○『介紹』抽水之工人，而非起訴書所指可認定被告『
      雇用』不詳人士在本件土地抽水。
（二）被告所辯經由證人甲○○介紹進而認識證人乙○○，證人
      乙○○有要找抽水工人一節，雖經證人甲○○於本院到庭
      證述：「我一個台北朋友『阿和』說要找人抽水，我認為
      是舉手之勞，我就找戊○○去幫忙，結果他們就自己去聯
      絡，……阿和先在電話中要我介紹抽水工人，後來我去台
      北找阿和時，有看到阿和旁邊的乙○○，阿和說就是乙○○要找抽水工人，乙○○是老闆。（介紹戊○○去抽水是
      何時的事情？）應該有三、四年了，年中的事情。……我
      帶戊○○一起去台北找阿和，阿和、乙○○、戊○○他們
      就自己談。」（見本院卷第65頁反面至第66頁），然本件
      查獲案發時間係94年10月，與證人甲○○所稱三、四年前
      的年中即94年6、7月之時間點已有不同，且現場並未查獲
      任何抽水器具，有現場照片27張附卷可參（見94年度偵字
      第5681號卷第28至35頁），是證人甲○○所稱證人乙○○
      要被告幫忙找抽水工人及被告所辯係幫證人乙○○找抽水
      工人一節，即屬令人存疑而難遽採；另被告所辯00000000
      00電話於案發時係證人甲○○使用一節，亦為證人甲○○
      於本院審理時所否認：「（94年9 、10月間有無跟戊○○
      借過行動電話？）偶爾互相借用應該有，但都是兩人在場
      時，沒有跟他借回家過。（乙○○證述他在整地被抓到時
      有跟警察講他是跟姓蔡的人以0000000000聯絡才會到現場
      施作，戊○○供述這支電話在那當時94年10月都是借給你
      使用，有何意見？）沒這回事。（偶爾跟戊○○借電話來
      打，是否有跟對方說你是姓蔡的？）不可能，我都跟朋友
      說我是「阿成」。（有無冒戊○○的名義打電話給別人？
      ）無。」（見本院卷第67頁），顯然被告所辯案發時0000
      000000係證人甲○○在使用亦非事實。然積極證據不足證
      明犯罪事實時，被告之抗辯或反證縱難採信，仍不能以此
      資為積極證據應予採信之理由。
（三）被告所聲請傳喚之證人即案發當時載運不明物至現場傾倒
      而被查獲之聯結車司機丙○○、丁○○，其二人於本院審
      理時到庭所為證述均未提及本件至現場傾倒之事與被告有
      何關係（見本院卷第68頁以下），是該二人之證述對被告
      究無何有利或不利之可言。
（四）至本件雖有起訴書第（二）項證據即證人乙○○所為其係
      受被告雇用而至本件系爭土地整地之不利被告之證述，然
      證人乙○○之證述因以下理由而不足採信：
    1.查證人乙○○於本院審理時到庭固仍證稱本件係被告戊○○找其在現場整地等語。然證人乙○○就其何時、如何與
      被告聯絡而受被告雇用至現場整地一節，於偵查中係證稱
      ：「在被查獲前一星期，先約在湖口休息站，他（即被告
      ）說要把水池填平。之後離被查獲不到五個小時，他在工
      地等我，我開怪手下去…」等語（見96年度偵緝字第 431
      號卷第51頁），於本院審理時則先證稱：「有人通知我要
      整地，我原本不認識戊○○，是電話聯絡，他（即被告）
      當時找我時有開一部車子，我有記下車號，他用無線電聯
      絡我，說他那裡要整地，問我要不要做，我就自己去了。
      ……查獲前一天有人用無線電聯絡我，有人在線上講『乙○○，我那裡有一塊地，你要不要整理』，我問那是什麼
      地，對方告訴我是私人地，我又問要怎麼整理，他說私人
      地被人亂倒垃圾，要我去把它整平清乾淨。」（見本院卷
      第60頁），並再證稱：「現在想一想好像是案發前一天在
      湖口休息站用無線電聯絡，他（即被告）留電話給我，我
      用電話跟他聯絡確認，隔天我就載怪手過去，並在土地公
      廟那邊當天談，談好我就進去施工。」（見本院卷第62頁
      反面），嗣經本院以其曾在臺灣桃園地方法院96年度訴字
      第1123號被訴違反廢棄物清理法案件中陳述所謂蔡姓男子
      找其朋友說現場要整平，請其朋友幫忙找人等語（見本院
      卷第20頁反面），證人乙○○遂又改稱：「可能是戊○○
      跟我朋友阿全說有地要整理，我朋友在無線電上問說要不
      要整地，如果我要的話，再自己跟對方聯絡，阿全就留了
      0915這支行動電話，說對方姓蔡。（你用這支電話有無聯
      絡到姓蔡的人？）有，我跟對方說我是阿全介紹的，要來
      整地，地方在哪裡，你告訴我，我要去看，去看了之後就
      答應。（阿全在無線電介紹以及你打電話給姓蔡的人都是
      在案發前一天？）是。」，是證人乙○○就其何時、如何
      與被告聯絡而受被告雇用至現場整地一節，所述已有前後
      不一情形，若有證人乙○○所謂受被告雇用至現場整地之
      事實，何以其對於此重要經過之前後陳述竟有此出入？
    2.此外，證人乙○○於本院審理時證稱本件受雇被告整地除
      了每天可收取新臺幣（下同）六千元起跳的費用外，還可
      以就回填土抽成，每車的四、五百元抽百分之三十等語（
      見本院卷第63頁反面至第64頁反面），但對於進車的數量
      卻又證稱並無記載（見本院卷第64頁反面最後一問答），
      果有所謂受雇整地並可就填土部分另外抽成，何以證人乙○○對於進車的數量未詳加記載以維自己權益？更遑論證
      人乙○○於本院審理時證稱有記下被告戊○○車號而提供
      給警察（見本院卷第60頁反面），但證人乙○○於查獲後
      甫經警詢問時係僅提供雇主為蔡姓男子及0000000000電話
      等資料，有警詢筆錄1 份可稽（見94年度偵字第5681號卷
      第18至19頁），是證人乙○○關於提出所謂「雇主」之何
      種資料供警方追查亦前後有極大疏漏之處。
    3.綜上，本件公訴人係以證人乙○○不利被告之證述為主要
      起訴依據，但證人乙○○之證述經本院進行交互詰問後，
      有上開諸多瑕疵之處，實難遽採，而不足以作為認定被告
      犯有本件違反廢棄物清理法犯行之積極證據。末按，檢察
      官就被告犯罪事實，應負舉證責任，並指出證明之方法，
      刑事訴訟法第161條第1項定有明文。因此，檢察官對於起
      訴之犯罪事實，應負提出證據及說服之實質舉證責任。倘
      檢察官所提出之證據，不足為被告有罪之積極證明，或其
      闡明之證明方法，無從說服法院以形成被告有罪之心證，
      被告之抗辯或反證縱屬虛偽，仍不能以此資為積極證據應
      予採信之理由，基於無罪推定之原則，自應為被告無罪判
      決之諭知。參照前開論述，公訴人所提出之各項證據，均
      未達於通常一般人均不致於有所懷疑，而得確信為真實之
      程度，自不足以說服本院形成被告有罪之心證，從而，公
      訴人所提出之各項證據及所闡明之證明方法，既無從說服
      本院以形成被告有罪之心證，依「罪證有疑、利於被告」
      之證據法則，即不得遽為不利於被告之認定。因之，本案
      關於被告之積極證據既尚不足為不利於被告之認定，即應
      逕為有利於被告之認定，更不必有何有利之證據。此外，
      本院復查無其他積極證據足資證明被告有何公訴人所指違
      反廢棄物清理法之犯行，應認為被告之犯罪尚屬不能證明
      ，爰依法為被告無罪判決之諭知。
據上論斷，依刑事訴訟法第301條第1項，判決如主文。
本案經檢察官張嘉宏到庭執行職務。
中    華    民    國    98    年    6     月    23    日
                    刑事第六庭審判長法  官  遲中慧
                                    法  官  林昌義
                                    法  官  黃美盈
以上正本證明與原本無異。
如不服本判決應於收受本判決後10日內向本院提出上訴書狀，上
訴書狀應敘述具體理由。上訴書狀未敘述上訴理由者，應於上訴
期間屆滿後20日內補提理由書狀於本院 (均須按他造當事人之人
數附繕本 )「切勿逕送上級法院」。
中    華    民    國    98    年    6     月    23    日
                                    書記官  吳美雲


司法院資訊處製作；財團法人民間司法改革基金會備份。
